【裁判字號】    97,上訴,3040
【裁判日期】    980123
【裁判案由】    強盜
【裁判全文】
臺灣高等法院臺中分院刑事判決        97年度上訴字第3040號
上  訴  人  臺灣彰化地方法院檢察署檢察官
上  訴  人
即  被  告  丙○○
指定辯護人  本院公設辯護人乙○○
上列上訴人等因被告強盜案件，不服臺灣彰化地方法院九十七年
度訴字第二六二七號中華民國九十七年十一月十一日第一審判決
（起訴案號：臺灣彰化地方法院檢察署九十七年度偵字第六八五
三號），提起上訴，本院判決如下：
    主  文
上訴駁回。
    事  實
一、丙○○前曾於民國（下同）九十二年間，因犯竊盜罪及搶奪
    罪，經臺灣彰化地方法院及臺灣板橋地方法院分別判處有期
    徒刑九月、十月確定，嗣經入監接續執行，已於九十四年一
    月十七日縮刑期滿執行完畢。
二、詎丙○○仍不知悔改，其於九十七年七月二十二日十九時三
    十分許至二十四時許，在彰化縣溪湖鎮○○路二五五號之「
    大將釣蝦場」釣蝦玩樂及飲酒後，於翌日（即二十三日）凌
    晨零時十分許，在「大將釣蝦場」前，見甲○○駕駛車牌號
    碼５７２７－ＱＶ號自小客車（係胡震偉所有）臨時停在該
    處，而未將引擎熄火，竟意圖為自己不法之所有，並有普通
    傷害之犯意，打開該車駕駛座旁邊之車門，拉住坐在駕駛座
    上之甲○○之左手臂，要將坐在駕駛座上之甲○○強拉下車
    。甲○○雖有抵抗，並與丙○○拉扯，但仍被丙○○強拉下
    車，隨後丙○○坐進駕駛座欲強行將該車駛離現場，此時甲
    ○○雖出手扣住丙○○之脖子，但丙○○仍強行啟動車輛，
    致甲○○之身體被拖向前（其距離在十公尺內），甲○○因
    此受有左胸挫傷、左臂挫擦傷等傷害，並因此不能抵抗，丙
    ○○即將上開自小客車駛離現場（丙○○嗣後另犯之公共危
    險及過失傷害罪部分，業經其向本院撤回上訴而確定，此部
    分事實另如原審判決，不再贅述）。
三、案經被害人甲○○訴由彰化縣警察局溪湖分局報請臺灣彰化
    地方法院檢察署檢察官偵查起訴。
    理  由
一、按「被告以外之人於審判外之陳述，雖不符前四條之規定，
    而經當事人於審判程序同意作為證據，法院審酌該言詞陳述
    或書面陳述作成時之情況，認為適當者，亦得為證據」、「
    當事人、代理人或辯護人於法院調查證據時，知有第一百五
    十九條第一項不得為證據之情形，而未於言詞辯論終結前聲
    明異議者，視為有前項之同意」，此於刑事訴訟法第一百五
    十九條之五第一、二項定有明文。又「被告以外之人於偵查
    中向檢察官所為之陳述，除顯有不可信之情況者外，得為證
    據」，此於刑事訴訟法第一百五十九條之一第二項亦有明文
    規定。本案證人吳志偉於司法警察調查時所為之陳述，檢察
    官、被告、指定辯護人於本院審判程序均不爭議其證據能力
    。本院審酌該言詞陳述係於案發二小時之後所作成，證人吳
    志偉對甫發生之案情記憶深刻可信，且如參酌被告於偵訊、
    原審之供述及證人吳志偉在檢察官偵訊時之證詞，可信證人
    吳志偉之上開審判外陳述應無受司法警察誘導或脅迫或以其
    他非法取供之情形，本院認為適當，爰採為證據。又證人吳
    志偉、徐啟智在檢察官偵訊時所為之證詞，核無「顯有不可
    信之情況」，被告、指定辯護人於本院審判程序亦未主張及
    釋明上開偵訊證詞有上開不得採為證據之情形，復不請求再
    於審判程序詰問上開證人；則證人吳志偉、徐啟智在檢察官
    偵訊時所為之證詞，自亦堪認定具有證據能力。另外，證人
    甲○○所提出「道安醫院」之診斷證明書並非專供訴訟之用
    ，係執業醫師於業務所製作之證明文書，且亦無顯有不可信
    之情況，亦得依法採為證據。以上各情合先敘明。
二、本案上訴人即被告丙○○（以下簡稱為被告）在本院審理時
    ，雖坦承伊確有於上開時間，在上開「大將釣蝦場」釣蝦玩
    樂及飲酒後，見證人甲○○駕駛車牌號碼５７２７－ＱＶ號
    自小客車（係胡震偉所有）臨時停在該處，且未將引擎熄火
    ，伊即打開該車駕駛座旁邊之車門，將坐在駕駛座上之證人
    甲○○拉下車，後將上開自小客車駛離現場之事實。但被告
    否認有犯強盜罪，並辯稱：伊僅係因為酒醉精神混惑不清，
    想暫借車輛辦事，事後即會歸還，並無不法所有之意圖，且
    證人甲○○所受傷害係拉扯所造成，伊並未駕車拖行證人甲
    ○○之身體，未至證人甲○○不能抗拒之程度，如有為自己
    不法所有之意圖，所為亦僅該當於刑法搶奪之罪責等語。
三、第查：本案證人甲○○已於司法警察調查時，陳述：「我駕
    駛的自小客（車）是於九十七年七月二十三日凌晨零時十分
    許，在彰化縣溪湖鎮○○路二五五號大將釣蝦場遭嫌疑人丙
    ○○（警方告知姓名）把我從車上拖下來開走」、「當時我
    將車子暫停在東環路二五五號大將釣蝦場前，引擎未熄火，
    我人也坐在駕駛座上，突然遭嫌疑人丙○○把我拖下車，然
    後將我的車子強盜開走」、「嫌疑人丙○○是從我自小客車
    的左後方靠近駕駛座，突然打開我的駕駛座車門，他雙手拉
    住我放在方向盤上的左手，把我整個人拖下車並坐上駕駛座
    ，我當時有反抗要拉他下車，但我們拉扯中還是被他將車子
    強制開走」、「我被他強拖下車，左手肩膀處在拉扯有輕微
    抓傷，肩胛骨有點痛」等語（見警卷第十二頁）；復於檢察
    官偵訊時，具結證稱：「（被強盜車子詳情？）我去那裡找
    人，在車上，他們有喝酒，過來開我的車門，雙方拉扯，我
    當時坐在車子的駕駛，他先開右邊前座的門，再開右邊後邊
    的門，再開左後方的門，才開我駕駛的門，我當時沒有熄火
    坐在駕駛座，手放在方向盤，他要把我拉下來，拉我左手臂
    ，我有抵抗，我們二人在拉扯，我在駕駛座上，我要把他推
    開，結果我被拉下車來。在駕駛座上跟他拉扯幾秒就被他拉
    下車來，他上我的車，換我去扣住他的脖子，他就把我的車
    強制開走，我被拖著走，車子就被他給開走了。我趕快進去
    釣蝦場找徐啟智然後報警，我叫朋友來幫我找車子。被搶時
    ，徐啟智當時離我一、二十公尺，有看到我車子被丙○○給
    搶走，出來後搶車就結束了。我不認識丙○○，不知他為何
    要搶我的車子，應該是有喝酒，我報警說車子被搶了」、「
    （他拉扯時）很大力，不然為何把我拉下來」、「（左胸挫
    傷、左臂挫擦傷的傷勢來源原因為何？）左臂挫擦傷應該拉
    扯時（造成），左胸挫傷應該是車子被開走時，我被拖走所
    造成的」等情（見六八五三號偵卷第十七頁）。依據本案證
    人甲○○之上開陳述與證詞，被告係在證人甲○○未將汽車
    引擎熄火而坐在駕駛座之時，先打開該車駕駛座旁邊之車門
    ，拉住坐在駕駛座上之證人甲○○之左手臂，要將證人甲○
    ○強拉下車，雖證人甲○○予以抵抗，並與被告拉扯，但仍
    遭被告大力強拉下車，其後在被告坐上駕駛座欲強行將該車
    駛離現場之時，證人甲○○雖仍持續抗拒並出手扣住被告之
    脖子，但被告仍強行啟動車輛，致證人甲○○之身體被拖向
    前（其距離在十公尺內），證人甲○○因此受有左胸挫傷、
    左臂挫擦傷等傷害，並因此不能抗拒，被告即將上開自小客
    車駛離現場，而強取上開自小客車得逞，其證詞之語意甚為
    明確。雖證人甲○○於司法警察調查時，並未明確指陳被告
    在啟動車輛之時，仍有拖行其身體向前之情，僅大致陳稱「
    ．．．我當時有反抗要拉他下車，但我們拉扯中還是被他將
    車子強制開走」等語；但嗣在檢察官偵訊時，證人甲○○既
    已明確證述此情，證人甲○○所受傷害，並有「道安醫院」
    所出具之診斷證明書在卷可資佐證，且證人徐啟智亦在檢察
    官偵訊時，證述：「（被告強盜車子，你距離多遠？）本來
    我在裡面找鑰匙，然後出來看到被告丙○○坐在車上把車子
    開走，車門沒有關，搶的過程沒有看到」、「（甲○○被拖
    行多久？多遠？）我出來有看到甲○○在拉車子裡的丙○○
    ，甲○○被拖約十公尺內，抓不住就放開。拉他不要讓他搶
    ，要他下來，就被拖著跑」、「（是否有看到甲○○被丙○
    ○從車上拉下來？）沒有」等語（見同上偵卷第十八頁），
    核與證人甲○○之指證相符，本案被告於檢察官偵訊時，並
    對證人甲○○之上開偵訊證詞當庭表示「沒有意見，是實在
    」，後在原審法院審理時，亦坦承所犯；則被告嗣在本院審
    理時，再辯稱伊並未駕車拖行證人甲○○之身體云云，顯非
    可信。本案被告未經同意，以上開手段排除證人甲○○之管
    領而強行駕駛上開自小客車離去，其有為自己不法所有之意
    圖，甚為明確。再者，本案單由被告在證人甲○○抗拒之情
    形下，仍大力將證人甲○○強拉下車，後並能強行駛走上開
    車輛之事實，已堪認被告所施加之強暴（傷害）已至證人甲
    ○○不能抗拒之程度；況在證人甲○○持續抗拒並出手扣住
    被告之脖子之時，被告仍強行啟動車輛，致證人甲○○之身
    體被拖向前（其距離在十公尺內），此在客觀上已至證人甲
    ○○不能抗拒，事實甚為明顯。被告辯稱其施加之強暴（傷
    害）未至證人甲○○能抗拒之程度云云，亦與事實不符，不
    足採信。另刑事法所稱之「強暴」，係指施加不法腕力未至
    傷害之程度之情形。本案被告大力將證人甲○○強拉下車，
    且在證人甲○○持續抗拒並出手扣住被告之脖子之時，仍強
    行啟動車輛，致證人甲○○之身體被拖向前（其距離在十公
    尺內），依其上開犯罪情狀，被告於上開行為時，對於其所
    施加之不法腕力會致證人甲○○身體受有傷害應有認知而有
    傷害犯意，應堪認定；證人甲○○之身體既因被告之上開行
    為受有傷害，被告自應再負刑法普通傷害罪責。此外，復有
    贓物認領保管單一件及現場照片二十四張在卷可稽，事證明
    確，被告上開強盜與普通傷害之犯行均堪認定。
四、核被告上開所為，係犯刑法第三百二十八條第一項之強盜罪
    及同法第二百七十七條第一項之普通傷害罪。被告被告以一
    行為，同時觸犯強盜、普通傷害二罪名，係一行為觸犯二罪
    名之想像競合犯，應依刑法第五十五條之規定，從一重依上
    開強盜罪處斷。又本案被告前曾於九十二年間，因犯竊盜罪
    及搶奪罪，經臺灣彰化地方法院及臺灣板橋地方法院分別判
    處有期徒刑九月、十月確定，嗣經入監接續執行，已於九十
    四年一月十七日縮刑期滿執行完畢，以上事實有臺灣彰化地
    方法院檢察署刑案資料查註紀錄表及本院被告全國前案紀錄
    表各一份在卷可憑；其於受此有期徒刑之執行完畢後，於五
    年以內再因故意而本案上開有期徒刑以上之罪，為累犯，應
    依刑法第四十七條第一項之規定加重其刑。另本案被告於案
    發之後，經警測試其呼氣中酒精濃度值雖達每公升一．○六
    毫克（依據行政院國軍退除役官兵輔導委員會臺北榮民總醫
    院八十八年八月五日（八八）總內字第二六八六八號函所引
    述之醫學文獻，酒精對人體造成之影響，呼氣酒精濃度達每
    公升一．○毫克，將造成步態不穩、噁心嘔吐、精神混惑不
    清晰等中度中毒症狀，其肇事率為平常之五十倍），其所飲
    酒類之酒精應有影響其辨識行為違法之能力等情形。惟本案
    被告除於警訊尚能陳稱其在案發之前，有在「大將釣蝦場」
    內與人發生爭吵，隨後乃「行搶」自小客車要當作交通工具
    使用等案情之外，被告於檢察官偵訊時，亦能供述：「（如
    何強盜？）人坐在車駕駛座裡面，我拉他出來，之後開走他
    的車，隨便開，開往要回我家的路．．．」、「（為何要搶
    別人的車子？）跟釣蝦場的人吵架，自己沒車。我國中時看
    過被害人。搶車時，不知車有無熄火，我開車門把被害人拉
    下車來，應該很大力拉被害人，被害人手有被拉傷，應該跟
    被害人有拉扯」等語（見六八五三號偵卷第六、七頁）；且
    徵之實際，被告亦能徒手對證人甲○○施加上開不法腕力致
    其不能抗拒，而強行駕駛上開自小客車離去。由被告上開供
    述與犯罪情狀，本院認被告於行為時，並無刑法第十九條第
    一項之免罰事由，另縱使被告在案發之前飲用酒類有影響其
    辨識行為違法或依其辨識而行為之能力之情形，仍不宜依據
    刑法第十九條第二項之規定減輕其刑。
五、原審判決以被告上開犯罪事證明確而堪認定，乃審酌被告之
    品行、上開強盜、傷害之犯罪手段、所生危害等犯罪情節、
    及犯罪後雖大致尚能坦承犯行，但迄未能與被害人達成和解
    並賠償損害等一切犯罪情狀，並依據刑事訴訟法第二百九十
    九條第一項前段、刑法第二百七十七條第一項、第三百二十
    八條第一項、第五十五條、第四十七條第一項、刑法施行法
    第一條之一等規定，就被告此部分所犯量處有期徒刑六年，
    其認事用法並無不合，量刑亦無不當。公訴人上訴意旨指述
    傷害為強暴手段之當然結果，指摘原審判決對被告論處傷害
    罪責不當；及被告以上開情詞上訴指摘原審判決對其論科強
    盜罪責不當，並又請求依據刑法第十九條第二項之規定減輕
    其刑；其等之上訴均無理由，均應駁回。
六、據上論斷，應依刑事訴訟法第三百六十八條，判決如主文。
本案經檢察官丁○○到庭執行職務。
中    華    民    國    98    年    1     月    23    日
            刑事第三庭    審判長法  官  王  增  瑜
                                法  官  梁  堯  銘
                                法  官  廖  柏  基
以上正本證明與原本無異。
如不服本判決應於收受送達後十日內向本院提出上訴書狀，其未
敘述上訴之理由者，並得於提起上訴後十日內向本院補提理由書
（須按他造當事人之人數附繕本）「切勿逕送上級法院」。
                                書記官  曾  煜  智
中    華    民    國    98    年    1     月    23    日
附錄本案論罪科刑法條：
刑法第三百二十八條第一項：
意圖為自己或第三人不法之所有，以強暴、脅迫、藥劑、催眠術
或他法，至使不能抗拒，而取他人之物或使其交付者，為強盜罪
，處五年以上有期徒刑。


司法院資訊處製作；財團法人民間司法改革基金會備份。
